【裁判字號】    92,抗,147
【裁判日期】    920703
【裁判案由】    詐欺
【裁判全文】
臺灣高等法院臺南分院刑事裁定             九十二年度抗字第一四七號       Ｇ
      抗  告  人
      即自訴人    乙  ○  ○
      被      告  甲  ○  ○
右抗告人因被告詐欺案件，不服臺灣臺南地方法院中華民國九十二年五月十四日裁定
（九十二年度自字第七七號）提起抗告，本院裁定如左：
      主      文
抗告駁回。
      理      由
一、本件抗告意旨略以：被告甲○○積欠抗告人貨款新台幣（下同）壹拾玖萬伍仟元
    ，無力償還，於民國（下同）九十一年十月十一日被告一再懇求後經抗告人同意
    ，被告簽立契約書以開立二十四張本票分期攤還，以使被告得以繼續維持經營生
    意。被告同時亦保證日後訂貨時，於交貨後約定收帳日，確定以現金付清當期貨
    款，致使抗告人信以為真，繼續無訂金供貨，於貨物出售後，抗告人始向被告收
    取貨款。惟自民國九十一年十二月一日至十二月三十一日止，又欠貨款壹萬捌仟
    佰元整，經再三催討，始於民國九十二年二月二十一日付此部份貨款仟元，
    尚欠壹萬伍仟佰元。而原先承諾以分期無息攤還貨款所開立之二十四張本票，
    在只兌現二張後，即屆期不付款，因認被告涉有刑法第三百三十九條詐欺、第三
    百四十條常業詐欺罪嫌云云。
二、本件自訴意旨略以：被告甲○○積欠自訴人貨款新台幣壹拾玖萬伍仟元，於民國
    九十一年十月十一日被告一再懇求後經自訴人同意，被告簽立契約書以開立二十
    四張本票分期攤還，以使被告得以繼續維持經營生意。被告同時亦保證日後訂貨
    時，於交貨後約定收帳日，確定以現金付清當期貨款，致使自訴人信以為真，繼
    續無訂金供貨，貨物出售後，自訴人始向被告收取貨款。惟自民國九十一年十二
    月一日至十二月三十一日止，又欠貨款壹萬捌仟佰元整，經再三催討，始於民
    國九十二年二月二十一日付此部份貨款仟元，尚欠壹萬伍仟佰元。而原先承
    諾以分期無息攤還貨款所開立之二十四張本票，在只兌現二張後，即屆期不付款
    ，因認被告涉有刑法第三百三十九條詐欺、第三百四十條常業詐欺罪嫌云云。
三、按法院或受命法官於自訴案件第一次審判期日前訊問及調查結果，如認為案件有
    刑事訴訟法第二百五十二條至第二百五十四條之情形者，得以裁定駁回其自訴，
    同法第三百二十六條第三項亦有明文規定。又刑法第三百三十九條第一項詐欺罪
    之成立，以意圖為自己或第三人不法之所有，以詐術使人陷於錯誤，而將本人或
    第三人之物交付為要件，所謂以詐術使人交付，必須被詐欺人因其詐術而陷於錯
    誤，若其所用方法，不能認為詐術，亦不致使人陷於錯誤，即不構成該罪，有最
    高法院四十六年台上字第二六○號判例可稽。再按該條項之詐欺罪，必須行為人
    自始意圖不法所有，以客觀上足以使人陷於錯誤之手段，欺矇被害人使為財物之
    交付，始足當之。至於民事債務當事人間，若有未依債務本旨履行給付之情形，
    在一般社會經驗而言，原因非一，其因不可歸責之事由無法給付，或因合法得對
    抗他造主張抗辯而拒絕給付，甚至債之關係成立後，始行惡意延遲給付，皆有可
    能，非必出於自始無意給付之詐欺犯罪一端。
四、經查：據自訴人乙○○於原審指稱：其與被告甲○○從事商業買賣即盤貨傳統市
    場（黃豆製品與豆乾類品），已有兩、三年，之前向其盤貨都是簽發支票，而這
    些支票都有兌現，兌現的支票金額大約有十來萬元，目前被告尚欠其十九萬多元
    等語，可見被告已與自訴人從事生意往來有兩、三年之久，所簽發之支票十多萬
    元都有兌現，嗣後僅因經營困難始積欠自訴人十多萬元貨款迄今未還，尚難遽認
    本件被告於買賣之初，即有不法所有之詐騙意圖。又自訴人於明知被告經營有困
    難，已積欠貨款壹拾玖萬伍仟元情形下，為使被告得以繼續維持經營生意，仍願
    意持續供貨給被告，則自訴人供貨並非出於被告施用詐術致認識錯誤所為，雖事
    後被告經營仍未改善，只付仟元，又積欠壹萬伍仟佰元貨款，亦屬交易上債
    務糾葛民事問題，核與詐欺罪責無涉。綜上所述，原審法院認本件純屬民事糾葛
    ，此外，又查無其他積極證據足資證明被告涉嫌詐欺罪，而以被告犯罪嫌疑不足
    裁定駁回自訴。本院經核原裁定認事用法法並無不合。抗告人猶執陳詞，指摘原
    裁定不當，為無理由，應予駁回。
五、據上論斷，應依刑事訴訟法第四百十二條，裁定如主文。
中    華    民    國      九十二      年      七      月      三        日
                                  臺灣高等法院臺南分院刑事第四庭
                                      審判長法官  鄭    文    肅
                                            法官  陳    珍    如
                                            法官  黃    三    哲
右正本證明與原本無異。
不得再抗告。
                                      法院書記官  陳    淑    貞
中    華    民    國      九十二      年      七      月      四      日


司法院資訊處製作；財團法人民間司法改革基金會備份。
